【裁判字號】    98,台上,7968
【裁判日期】    981231
【裁判案由】    違反貪污治罪條例等罪
【裁判全文】
最高法院刑事判決            九十八年度台上字第七九六八號
上  訴  人  台灣高等法院台中分院檢察署檢察官
被      告  甲○○
被      告  乙○○
上列上訴人因被告等違反貪污治罪條例等罪案件，不服台灣高等
法院台中分院中華民國九十八年十月二十七日第二審更審判決（
九十八年度上更(一)字第一二三號，起訴案號：台灣彰化地方法院
檢察署九十六年度偵字第一四四三號），提起上訴，本院判決如
下：
    主  文
上訴駁回。
    理  由
按刑事訴訟法第三百七十七條規定，上訴於第三審法院，非以判
決違背法令為理由，不得為之。是提起第三審上訴，應以原判決
違背法令為理由，係屬法定要件。如果上訴理由書狀並未依據卷
內訴訟資料，具體指摘原判決不適用何種法則或如何適用不當，
或所指摘原判決違法情事，顯與法律規定得為第三審上訴理由之
違法情形，不相適合時，均應認其上訴為違背法律上之程式，予
以駁回。本件檢察官上訴意旨略稱：(一)、關於本件呂清雲申請「
農業用地作農業使用證明書」案，被告乙○○有無到場勘查一節
，乙○○於調查站、偵查中、第一審審理中始終否認有前往勘查
，嗣於第二審審理時，雖翻異前詞，然與證人柯瑞泉、被告甲○
○三人對於該次前往勘查情形，說法南轅北轍，原審遽採乙○○
嗣後之說詞，認定乙○○有到場履勘，有違背證據法則。(二)、依
直轄市或縣（市）政府為辦理農業用地作農業使用之認定及證明
書核發作業規定，受理申請案件後，應實地會勘，並就會勘結果
填具會勘紀錄表。乙○○就呂清雲坐落彰化縣員林鎮○○段 345
地號土地（下稱系爭土地(甲)）之「農業用地作農業使用證明書」
申請，實際上並未到場會勘，則其在「員林鎮農業用地作農業使
用會勘紀錄表」之會勘意見與會勘人員欄簽註「符合」並蓋用職
名章、在「彰化縣員林鎮公所核發農業用地作農業使用證明審查
表」之第9 至11欄之審查事項勾選「符合」並蓋用職名章之行為
；甲○○並在上開會勘紀錄表及審查表填載自己之審核意見後，
據以逐級簽可核發申請人「農業用地作農業使用證明書」之行為
，屬明知為不實之事項而登載於職務上所掌之公文書與對於主管
之事務直接圖私人不法利益。原審維持第一審諭知乙○○、甲○
○無罪之判決，即有違誤。(三)、本件呂清雲、張啟臣「農業用地
作農業使用證明書」申請案，呂清雲之系爭土地(甲)及張啟臣之坐
落同鎮○○○段646 地號土地（下稱系爭土地(乙)），興建之農舍
，均有違反使用執照而自行增設違建部分，其中系爭土地(甲)上之
農舍，含增建違建部分，合計面積為807.96平方公尺，其中系爭
土地(乙)上之農舍，含增建違建部分，合計面積為555.73平方公尺
，此經乙○○陳述在卷，並有彰化縣員林鎮公所分別於民國九十
六年一月五日及同年四月九日派員前往系爭土地(甲)、(乙)進行會勘
後所製作之會勘紀錄各一紙及該等建物現況照片共四紙在卷可稽
。且系爭土地(甲)上之農舍，即門牌號碼為萬年巷46之22、46之23
號之建物所有權人，為申請人呂清雲之兄弟呂銀城及呂清鎮二人
，有員林鎮○○段9 建號之建物登記第二類謄本一紙在卷可稽，
從而系爭土地(甲)其上之農舍，並非申請人呂清雲所有。系爭土地
(甲)並未有分割各管，仍處於共有狀態，呂清雲並未檢附該「全部
共有人之分管契約書」供審查，核與卷附行政院農業委員會彙整
該會多次會議研商結論所示，共有土地須無違規使用、共有人須
依法先申請農地分割為單獨所有，以使產權單純化之意旨不符。
甲○○、乙○○對此不符「農業用地上有農舍或建物，並依法申
請，且未有擅自改變使用情事」之情形，於勘查時應已知悉，竟
曲解法令，未依正常程序而核發不實證明，至為顯然。原判決謂
其等無違法圖利可言，採證認事有違證據法則等語。
惟查：(一)、貪污治罪條例第六條第一項第四款之圖利罪，係以明
知違背法令，直接或間接圖自己或其他私人不法利益，並因而獲
得不法利益，為其構成要件，且無處罰未遂犯之特別規定，屬於
結果犯。是公務員縱有利用職權機會或身分圖自己或其他私人不
法利益之行為，倘並未因而獲得不法利益之結果者，仍不能逕以
該圖利罪相繩。本件關於系爭土地(甲)原核發之農業用地作農業使
用證明書（即彰化縣員林鎮公所九十五年二月五日員鎮農字第15
72號農業用地作農業使用證明書），業經彰化縣員林鎮公所撤銷
在案，此有彰化縣員林鎮公所九十六年一月二十九日員鎮農字第
0960003105號函在卷可稽（偵卷第一０三頁），且嗣於九十五年
五月間經員林鎮公所審核後（當時農業課係由技士邱莉莉會勘）
，亦認定符合作農業使用認定基準，而核發農業用地作農業使用
證明書在案，則甲○○、乙○○等原簽擬核發農業用地作農業使
用證明書之行為並未發生申請人呂清雲、張啟臣獲得不法利益之
結果，自不足構成貪污治罪條例第六條第一項第四款之圖利罪。
從而，原審憑以維持第一審諭知甲○○、乙○○無罪之判決，並
無違誤。(二)、關於本件呂清雲、張啟臣「農業用地作農業使用證
明書」之申請案，乙○○有無未到場勘查而不實登載勘查結果？
系爭土地(甲)、(乙)是否符合核發「農業用地作農業使用證明書」規
定而甲○○、乙○○有無登載不實？均屬採證認事之問題，屬事
實審之職權。原判決就乙○○有無到場勘查一節，審酌乙○○前
後不一致之供詞，參酌甲○○及代書柯瑞泉之結證，綜合判斷，
認定乙○○確有到場會勘，而乙○○、甲○○係依據勘查結果製
作會勘紀錄表及審查表，並無不實記載之積極故意等情，核不違
背經驗法則及論理法則。(三)、綜上，上訴意旨徒憑己意或就原判
決已有說明之事項，或就原審判斷證據證明力之合法職權行使，
漫指其違法，重為單純事實上之爭執，難謂係適法上訴第三審之
理由，其上訴違背法律上之程式，應予駁回。
據上論結，應依刑事訴訟法第三百九十五條前段，判決如主文。
中    華    民    國  九十八  年   十二   月  三十一  日
                      最高法院刑事第五庭
                          審判長法官  陳  正  庸
                                法官  林  秀  夫
                                法官  宋      祺
                                法官  陳  祐  治
                                法官  林  瑞  斌
      本件正本證明與原本無異
                                      書  記  官
中    華    民    國  九十九  年    一    月    五    日
                                                    m

司法院資訊處製作；財團法人民間司法改革基金會備份。
